臺灣高等法院高雄分院刑事裁定
111年度毒抗字第220號
抗  告  人  
即  被  告  陳泯瑜


上列抗告人因聲請觀察勒戒案件，不服臺灣高雄地方法院中華民
國111年5月13日裁定(111年度毒聲字第379號)，提起抗告，本院
裁定如下：
    主  文
抗告駁回。
    理  由
一、抗告意旨略以：
　㈠抗告人於民國110年10月31日15時40分許為警採集尿液，經送
    正修科技大學超微量研究科技中心檢驗，檢出「安非他命濃
    度為488ng/mL」、「甲基安非他命濃度為1161ng/mL」乙節
    ，乃抗告人所不爭執。
　㈡抗告人對於本次再犯施用第二級毒品甲基安非他命行為，確
    屬不該，亦深知施用毒品乃戕害自己。然事發突然，抗告人
    當下未敢及時坦承，實乃因心裡太害怕所致，抗告人已知錯
    並願意附命完成戒癮治療，且遵守規定按期前往醫院接受治
    療，期以示杜絕毒品之決心。抗告人係觀察、勒戒3年後再
    犯施用第二級毒品罪，且無因故意犯他罪經檢察官提起公訴
    或判決有罪確定等情形，抗告人本身已具病患性犯人性質，
    益見有附命完成戒癮治療之緩起訴處分必要。
　㈢抗告人於偵查中已向檢察官陳明已懷有身孕，預產期為111年
    11月20日，惟檢察官聲請前並未審酌抗告人已懷孕之事由，
    且檢察官及原審均未給予抗告人就是否觀察、勒戒或戒癮治
    療之緩起訴處分有陳述意見之機會。再者，抗告人是否必須
    以侵害人身自由最劇之令入勒戒處所觀察、勒戒之方式不可
    ？有如何之理由不能以其他戒癮治療附條件緩起訴之方式為
    之？均未見檢察官詳加調查審酌，亦未告知抗告人有何不適
    合為戒癮治療之原因。原裁定亦未見審查檢察官是否及如何
    行使裁量權、是否違反比例原則及平等原則，而有裁量怠惰
    或濫用裁量之違法。
　㈣綜上所陳，請將原裁定撤銷，發回原法院調查並另為適法裁
    定。　　
二、按犯毒品危害防制條例第10條之罪者，檢察官應聲請法院裁
    定，令被告入勒戒處所觀察、勒戒，其期間不得逾二月，同
    條例第20條第1項定有明文。查抗告人即被告陳泯瑜於110年
    10月31日15時40分許為警所採集之尿液，經送正修科技大學
    超微量研究科技中心以酵素免疫分析法（EIA）初步檢驗，
    並以液相層析串聯式質譜法（LC/MS/MS）確認檢驗，安非他
    命檢出濃度為488ng/mL、甲基安非他命檢出濃度為1161ng/m
    L，經判定檢驗結果為甲基安非他命陽性反應等情，有該中
    心110年11月17日R00-0000-000號尿液檢驗報告（原始編號
    ：VE681）、應受尿液採驗人尿液檢體採集送驗紀錄表（檢
    體編號：VE681）在卷可稽（見警卷第6、7頁）。又警方採
    集之尿液係經抗告人自行排尿並當面封緘乙情，業據抗告人
    於警詢供承明確（見警卷第2頁），卷存證據資料亦無任何
    人為之因素干擾，導致尿液檢驗結果產生錯誤之情形，且液
    相層析串聯式質譜法（LC/MS/MS）乃目前就藥物篩檢結果必
    須進一步確認時常採用之確認方法，因此在良好的操作條件
    之下，以液相層析串聯式質譜儀作為藥物及其代謝物之定性
    及定量分析，幾乎不會有偽陽性反應產生，是本件檢驗結果
    應屬精確而堪採信，況抗告人提起抗告後亦願坦承確有施用
    第二級毒品甲基安非他命之事實。再者，依據西元2018年美
    國FDA網站公布尿液中於施用甲基安非他命與安非他命可檢
    出之時限為2至3天，惟毒品尿液中可檢出之時限，與服用劑
    量、服用頻率、尿液採集時間點、個案體質與代謝情況等因
    素有關，因個案而異，有衛生福利部食品藥物管理署108年1
    月21日FDA管字第1089001267號函參照，上情乃本院職務上
    已知之事實。基上，抗告人之尿液既呈甲基安非他命陽性反
    應，足認抗告人確有於110年10月31日15時40分許為警採尿
    之時回溯72小時內某時（不含公權力拘束期間），在不詳地
    點，以不詳方式施用第二級毒品甲基安非他命之事實。此外
    ，109年1月15日修正公布、同年7月15日施行之毒品危害防
    制條例第20條第3項規定，犯第10條之罪於觀察、勒戒或強
    制戒治執行完畢釋放後，3年後再犯第10條之罪者，適用本
    條前2項之規定。上開所謂「3年後再犯」，只要本次再犯（
    不論修正施行前、後）距最近1次觀察、勒戒或強制戒治執
    行完畢釋放，已逾3年者，即該當之，不因其間有無犯第10
    條之罪經起訴、判刑或執行而受影響（最高法院109年度台
    上字第3826號判決意旨參照），查抗告人本次施用第二級毒
    品時間為110年10月31日15時40分許為警採尿之時回溯72小
    時內某時（不含公權力拘束期間），距其最近1次觀察、勒
    戒執行完畢釋放日即98年4月9日，已逾3年等情，有臺灣高
    等法院被告前案紀錄表可查，依上開最高法院判決意旨，應
    依修正後之毒品危害防制條例第20條第3項規定辦理，則本
    件抗告人犯毒品危害防制條例第10條第2項之施用第二級毒
    品罪，檢察官自得依修正後規定聲請法院裁定令入勒戒處所
    觀察、勒戒，原審據此裁定令抗告人入勒戒處所觀察、勒戒
    ，其期間不得逾2月，並無違誤。
三、抗告人雖以上揭情詞提起抗告，惟查：
　㈠毒品危害防制條例第20條第1項之程序，於檢察官先依刑事訴
    訟法第253條之1第1項、第253條之2第1項第4款至第6款或第
    8款規定，為附條件之緩起訴處分時，不適用之，同條例第2
    4條第1項定有明文，是依上開規定，檢察官對施用毒品者，
    得為附命完成戒癮治療之緩起訴處分，以排除觀察、勒戒規
    定之適用，但前提乃檢察官審酌個案情形，依刑事訴訟法第
    253條之1第1項、第253條之2之規定，為附命完成戒癮治療
    之緩起訴處分時，始得排除裁定令入勒戒處所觀察、勒戒程
    序之適用。至於是否給予施用毒品者為附命完成戒癮治療之
    緩起訴處分，專屬檢察官之職權，不受被告意願之拘束，且
    法院無附命完成戒癮治療之緩起訴處分之權限。
　㈡檢察官聲請意旨已敘明：抗告人「前有多次施用毒品前科，
    且矢口否認有何施用毒品犯行，此有刑案資料查註記錄表在
    卷可考，經認不宜給予附命完成戒癮治療之緩起訴處分」之
    裁量理由。而抗告人於98年4月9日觀察、勒戒執行完畢釋放
    後至本件施用第二級毒品犯行期間尚犯有多件施用毒品案件
    等情，有臺灣高等法院被告前案紀錄表可憑，堪認抗告人戒
    毒意志不堅，尤以抗告人於107年間已因犯施用第二級毒品
    罪，而經檢察官以107年度毒偵字第3647號為附條件之緩起
    訴處分，然抗告人復因於緩起訴期間內施用毒品而遭撤銷緩
    起訴處分，並經檢察官聲請簡易判決處刑後，經臺灣臺南地
    方法院以108年度簡字第2477號判決有期徒刑3月確定，是檢
    察官聲請意旨所認應屬有據。查毒品危害防制條例中關於觀
    察、勒戒之規定，乃係導入一療程觀念，針對受處分人將來
    之危險所為預防、矯治措施之保安處分，目的係在戒除受處
    分人施用毒品身癮及心癮之措施，以達教化與治療之目的，
    其立法意旨在幫助施用毒品者戒毒，性質非屬懲戒受處分人
    ，核與刑罰執行之目的不同，抗告人經觀察、勒戒執行完畢
    釋放後仍一而再施用毒品，甚至於經檢察官命至指定之醫療
    院接受戒癮治療後亦同，益證抗告人有再次入勒戒處所觀察
    、勒戒之必要。而檢察官已敘明何以無法認定抗告人符合進
    行戒癮治療之要件之原因，所為裁量並無任何瑕疵可指，是
    檢察官經斟酌個案情節後，未依刑事訴訟法第253條之1規定
    對抗告人為戒癮治療之緩起訴處分，而係向原審法院聲請裁
    定觀察、勒戒，此乃檢察官職權合法之行使，法院並無審酌
    觀察、勒戒必要性之餘地，則原審依檢察官之聲請，裁定令
    抗告人入勒戒處所觀察、勒戒，悉依法定程序處理，並無違
    法可言，亦無將施用毒品者視為「犯人」而非「病患」之情
    。抗告意旨徒憑己見認檢察官本件聲請觀察、勒戒違反比例
    原則及平等原則，而有違法裁量之誤，據以指摘原裁定不當
    云云，尚乏其據。
　㈢依卷內資料所示，檢察事務官受檢察官之指揮而詢問抗告人
    時，已請抗告人就本件施用毒品犯行將依法聲請觀察勒戒乙
    事表示意見（見偵卷第25頁），抗告意旨認檢察官未給予抗
    告人陳述意見之機會云云，自與事實不符，又毒品危害防制
    條例就檢察官聲請法院裁定令被告入勒戒處所觀察、勒戒之
    程序，未若刑事訴訟法般規定被告未到庭不得為之，故原審
    為裁定前未通知抗告人到庭陳述意見，所踐行之程序並無違
    法之可言，抗告意旨此部分所指，應有誤會。又抗告人懷有
    身孕得否入勒戒處所觀察、勒戒，悉依觀察勒戒處分執行條
    例規定，核非是否裁定令抗告人入勒戒處所觀察、勒戒所應
    審酌之事項，抗告意旨以之指摘原裁定不當，亦無足採。
四、綜上，原審依檢察官聲請，裁定令抗告人入勒戒處所觀察、
    勒戒，其期間不得逾2月，經核其認事用法均無不合。抗告
    意旨執前詞指摘原裁定不當，請求撤銷原裁定，為無理由，
    應予駁回。
據上論結，應依刑事訴訟法第412條，裁定如主文。　
中　　華　　民　　國　　111 　年　　6 　　月　　24　　日
                  刑事第九庭    審判長法  官  莊崑山
                                      法  官  陳明富
                                      法  官  林家聖
以上正本證明與原本無異。
不得再抗告。
中　　華　　民　　國　 111　　年　　6 　　月　　24　　日
                                      書記官  王秋淑